【裁判字號】    98,抗,21
【裁判日期】    980227
【裁判案由】    確認委任關係存在等
【裁判全文】
臺灣高等法院高雄分院民事裁定            98年度抗字第21號
抗  告  人  乙○○
代  理  人  金玉瑩律師
代  理  人  許登科律師
上列抗告人因與相對人太允企業有限公司間請求確認委任關係存
在等事件，對於民國97年12月26日臺灣高雄地方法院97年度訴字
第1637號所為裁定提起抗告，本院裁定如下：
    主  文
抗告駁回。
抗告訴訟費用由抗告人負擔。
    理  由
一、本件原審以：本件抗告人即原告將所起訴之被告太允企業有
    限公司（下稱太允公司）之法定代理人列為甲○○，惟查太
    允公司實際登記之法定代理人為丙○○，為兩造所不爭，是
    本件抗告人以甲○○為被告太允公司之法定代理人提起訴訟
    ，顯有訴訟未經合法代理之情形，經行使闡明權後，本件抗
    告人仍陳稱應以甲○○為被告太允公司之法定代理人，不願
    更正以丙○○為被告太允公司之法定代理人，自難認有再裁
    定令補正之必要，應認本件抗告人對被告太允公司所提起本
    件之訴係不合法，而為駁回其訴之裁定。經核原裁定認事用
    法及所載理由並無違誤，應予引用。
二、抗告意旨略稱最高法院92年度台抗字第161 號裁定闡明「法
    人因改選董事事宜，對新任董事之資格有所爭執而提起確認
    法人與新任董事間委任關係不存在之訴，既非法所不許，而
    新任董事已被列名為被告，自無代表法人之權限」，係著重
    於法人與其法定代理人間訴訟時雙方代理之禁止，以及利益
    衝突之防止。本案亦應以原告起訴時有無利益衝突為最高標
    準。若丙○○得代理太允公司應訴，顯然太允公司將喪失訴
    訟上為攻擊防禦之機會，故以太允公司另一董事甲○○為太
    允公司之法定代理人，應較適法妥當，自無堅持以公司登記
    之形式代表人為訴訟被告太允公司之法定代理人之必要云云
    。然查，依上開裁定要旨及其歷審裁判書之記載，該案乃確
    認董事關係不存在等事件，係法人主張遭偽造董事會決議據
    以更換全體董事，而對全體新任董事（含董事長）提起確認
    委任關係不存在之訴訟，要屬法人與董事間之訴訟，自不宜
    由新任董事長代表該法人。與本件係原董事長（即抗告人）
    對法人（即太允公司）及新任董事長（即丙○○），提起確
    認其與法人間董事、董事長委任關係存在，暨確認法人與新
    任董事長間委任關係不存在之訴訟案件，與上開最高法院裁
    定意旨，係以法人與登記名簿上所列董事間之訴訟為前提所
    為之論據，尚屬有間，抗告人援引為本件訴訟之主張而謂應
    列另一董事甲○○為太允公司之法定代理人云云，自有未洽
    。至抗告人主張丙○○登記為被告太允公司之董事長，但因
    其獲推選為被告太允公司董事及董事長之97年5 月23日股東
    臨時會決議應屬無效，其已提起確認丙○○與被告太允公司
    間之董事及董事長委任關係不存在之訴訟，而與被告太允公
    司共同列名為被告，應不宜以丙○○為被告太允公司之法定
    代理人云云，為不足採，此亦經原裁定詳予指駁在案。另者
    ，太允公司是否業經合法代理應訴，乃涉及太允公司將否因
    之受實體判決之既判力所拘束之問題，亦難認在本件訴訟中
    得逕以本件抗告人片面主張而列甲○○為太允公司之法定代
    理人，使太允公司在未經合法代理之情況下應訴，尚須受此
    訴訟之既判力所拘束，反而有侵害太允公司之程序保障權。
    因之，本件抗告人仍以甲○○為被告太允公司之法定代理人
    起訴，則關於其以太允公司為被告之訴訟，起訴程序即非合
    法。本件抗告尚難認有理由，應予駁回。
三、據上論結，本件抗告為無理由，依民事訴訟法第495 條之1
    第1 項、第449 條第1 項、第95條、第78條，裁定如主文。
中    華    民    國    98    年    2     月    27    日
                            民事第一庭
                                審判長法官  黃金石
                                法      官  謝肅珍
                                法      官  林健彥
以上正本證明與原本無異。
如不服本裁定應於送達後10日內向本院提出再抗告狀（並按他造
當事人之人數附繕本），並繳納再抗告費新臺幣1,000 元。
再為抗告僅得以適用法規顯有錯誤為理由，並應委任律師為代理
人。
中    華    民    國    98    年    2     月    27    日
                                書  記  官  魏文常
附註：
抗告人之配偶、三親等內之血親、二親等內之姻親，或抗告人為
法人、中央或地方機關時，其所屬專任人員具有律師資格並經法
院認適當者，亦得為第三審代理人。
抗告人或其法定代理人具有律師資格者及前項情形，應於提起抗
告或委任時釋明之。


司法院資訊處製作；財團法人民間司法改革基金會備份。
